臺灣臺北地方法院民事判決　九十一年度訴字第一○一○號
　　原　　　告　百晨企業有限公司
　　法定代理人　乙○○
　　被　　　告　台灣輝煌消防系統股份有限公司
　　法定代理人　甲○○
右當事人間確認債權存在事件，本院判決如左：
    主    文
原告之訴駁回。
訴訟費用由原告負擔。
    事    實
甲、原告方面：
一、聲明：確認訴外人一連州水電工程有限公司（下稱一連州公司）對被告有新台幣
    （下同）一百一十萬七千七百八十三元之工程款債權存在。
二、陳述：原告前以一連州公司積欠貨款一百一十萬七千七百八十三元為由聲請本院
    民事執行處裁定准予提供擔保而對一連州公司之財產為假扣押，嗣再對一連州公
    司之債務人即被告之工程款債權為假扣押執行，惟被告對該執行命令聲明異議，
    原告認為不實，爰依強制執行法第一百二十條之規定提起本訴。
三、證據：提出發票六紙、出貨單三十五紙、台灣士林地方法院九十一年促字第二三
    九二號支付命令乙份、全英國際法律事務所函乙份、本院九十年裁全字第一二四
    四七號假扣押裁定乙份、本院九十一年民執全字第九八號執行命令乙份、本院民
    事執行處通知及民事異議狀各乙份（均為影本）為證。
乙、被告方面：
一、聲明：如主文第一項所示。
二、陳述：被告針對「力晶半導體新建二廠消防系統工程」（12877/C/962）雖與一
    連州公司簽有工程合約，惟一連州公司自民國九十年十一、十二月起即有嚴重違
    反契約交貨不正常之情形，被告乃於同年十二月十四日發函告知一連州公司終止
    契約，而另要求上開工程之連帶保證人瀛基實業有限公司（下稱瀛基公司）履行
    該工程保證責任，三方並簽有「工程承攬廠商轉移證明書」，且被告即於同年十
    二月十九日與一連州公司結算工程，同時簽發發票日九十年十二月二十一日，面
    額七百一十萬一千二百七十五元，及發票日九十一年元月三日，面額一千七百一
    十一萬七千五百元之支票各乙紙付清全數工程款，是被告於九十一年一月中旬接
    獲本院民事執行處執行命令時，確已對一連州公司無債務存在。
三、證據：提出工程合約書、終止函、工程承攬廠商轉移證明書、工程估驗計價清單
    各乙份，及支票二紙、銀行支付明細二紙、付款明細表乙份、票據暨電匯單共十
    四紙（均為影本）為證。
    理    由
一、原告起訴主張：其前以一連州公司積欠貨款一百一十萬七千七百八十三元為由聲
    請本院民事執行處裁定准予提供擔保而對一連州公司之財產為假扣押，嗣再對一
    連州公司之債務人即被告之工程款債權為假扣押執行，惟被告於接受執行命令後
    具狀聲明異議，原告認為不實，爰依強制執行法第一百二十條之規定提起本訴等
    語。
    被告雖不否認與一連州公司間曾定有力晶半導體新建二廠消防系統工程（12877/
    C/ 962）之工程合約書，惟已經被告於九十年十二月十四日發函終止承攬關係，
    且偕同被告及上開工程連帶保證人瀛基公司簽訂工程承攬廠商轉移證明書，由瀛
    基公司履行該工程保證責任，嗣再於九十年十二月十九日與一連州公司結算工程
    款，同時簽發面額分別為七百十一萬一千二百七十五元、一千七百十一萬七千五
    百元之支票各乙紙付清全部工程款，是被告於九十一年一月中旬接獲本院民事執
    行處執行命令時，確已對一連州公司無債務存在等語，資為抗辯。
二、查，原告對一連州公司有一百一十萬七千七百八十三元貨款債權，聲請本院民事
    執行處准許裁定供擔保對被告之財產為假扣押，嗣以一連州公司承攬被告之工程
    有工程款債權，聲請假扣押執行，經本院於九十一年月九日以北院錦九十一民執
    全辛字第九八號民事執行命令，就一連州公司對被告之工程款債權，在一百一十
    萬七千七百八十三元，及執行費八千零九十四元之範圍內予以扣押，被告於同年
    一月二十二日以一連州公司對伊無可供執行之債權為由具狀聲明異議，原告於同
    年二月六日接獲本院民事執行處通知上開聲明異議情事後，旋於同年二月七日依
    強制執行法第一百二十條之規定向本院提起本件訴訟之事實，有原告提出之發票
    六紙、出貨單三十五紙、台灣士林地方法院九十一年促字第二三九二號支付命令
    乙份、全英國際法律事務所函乙份、本院九十年裁全字第一二四四七號假扣押裁
    定乙份、本院九十一年民執全字第九八號執行命令乙份、本院民事執行處通知及
    民事異議狀各乙份，且為被告所不爭執，本院復依職權調取上開假扣押裁定及假
    扣押執行卷宗查核無誤，上開事實自堪信為真實。
三、按提起確認之訴，如有即受確認判決之法律上利益，縱其所求確認者為他人間之
    法律關係，亦非不得提起（最高法院三十二年度上字第三一六五號判例參照），
    強制執行法第一百二十條所定債權人對第三人起訴，僅規定並通知債務人，並未
    規定須以債務人為被告一併起訴。且積極確認之訴，只須主張權利存在者，對於
    否認其主張者提起，當事人即為適格，即使否認之人有數人，除有必須合一確定
    之情形外，亦無強令原告對於否認人全體提起確認之訴之法律上理由（最高法院
    六十年度台上字第四八一六號判例參照）。又按所謂即受確認判決之法律上利益
    ，須因法律關係之存否不明確，致上訴人在私法上之地位有受侵害之危險，而此
    項危險得以對於被上訴人之確認判決除去之者，始為存在，最高法院二十七年度
    台上字第三一六號判例意旨亦足資參照。查，被告於聲明異議狀載明：：本公司
    （即被告）並無可支付一連州水電有限公司工程款或債權」，由此可見被告確實
    否認一連州公司對伊有工程款債權存在，被告對上開工程款債權存否確有爭執。
    又被告於收到本院民事執行處扣押命令法定期間十日內聲明異議，原告若不依執
    行法院前揭通知對被告提起本件確認之訴，前揭執行法院所為之扣押命令即有遭
    撤銷之虞。是則，原告在私法上之地位，即因被告之異議，致生不安之危險，揆
    諸首揭判例意旨，原告依強制執行法第一百二十條規定，對被告提起本件確認訴
    訟，自有即受確認判決之利益，且當事人即為適格。
四、被告辯稱已於九十年十二月十四日發函終止與一連州公司之承攬關係，原承攬之
    工程由瀛基公司負保證責任繼續完成，嗣於同年月十九日結清工程款，且交付支
    票付清全數工程款等語，有伊提出之工程合約書、終止函、工程承攬廠商轉移證
    明書、工程估驗計價清單各乙份，及支票二紙（均為影本）為證，原告復不為爭
    執；又被告交付用以支付工程款之上開支票，確於九十年十二月二十四日、九十
    一年一月三日兌領，亦有原告不爭之銀行支付明細二紙可稽；而被告與一連州公
    司間之工程款債權債務關係確實結清，復有被告提出之付款明細表乙份、票據暨
    電匯單共十四紙（均為影本）可查。基此，被告上開所辯自信而有徵，一連州公
    司於九十一年一月中旬被告接獲上開執行命令之際確無可供執行之債權存在甚明
    。
五、綜上，被告於接獲前揭執行命令之前已結清與一連州公司之工程款債權債務關係
    ，甚早於九十年十二月十四日即終止承攬關係，已如前述，而原告復未就一連州
    公司對被告有工程款債權存在之利己事實舉證以實其說，原告請求確認一連州公
    司對被告有一百一十萬七千七百八十三元之工程款債權存在，即屬無據，應予駁
    回。
據上論結，本件原告之訴為無理由，依民事訴訟法第七十八條，判決如主文。
中　　　華　　　民　　　國　　九十一　　年　　　六　　　月　　　六　　　日
                                            民事第二庭法      官　許純芳
右為正本係照原本作成。
如對本判決上訴，須於判決送達後廿日內向本院提出上訴狀。
中　　　華　　　民　　　國　　九十一　　年　　　六　　　月　　　六　　　日
　　　　　　　　　　　　　　　　　　　　　　　　　　　法院書記官　劉碧輝
